臺灣臺南地方法院民事判決
                                      109年度訴字第431號
原      告  陳春風  
訴訟代理人  陳麗娟  
被      告  南泓營造有限公司

兼上列一人
法定代理人  吳南雄  
被      告  楊政忠  
共      同
訴訟代理人  王建強律師
            王韻茹律師
上列當事人間請求損害賠償等事件，經本院於民國109年10月23
日言詞辯論終結，判決如下：
    主      文
原告之訴及其假執行之聲請均駁回。
訴訟費用由原告負擔。
    事實及理由
一、原告主張：
  ㈠原告於民國81年7月間出資興建門牌號碼臺南市○○區○○○路00
    號之7層樓建物（下稱系爭建物），委由建築師即被告楊政
    忠（下逕稱楊政忠）設計監造、被告吳南雄（下逕稱吳南雄
    ）開設之南泓營造有限公司（下稱南泓公司）建造，建成後
    ，分別出售予陳錦艷、高彩燕、陳金木、盧郭秀玉，並出租
    予崔小玲、林莉觀、許文進（下稱陳錦艷等7人）。詎楊政
    忠、南泓公司、吳南雄，於施工時偷工減料、未確實監造，
    致系爭建物於105年2月6日臺南大地震時傾倒。
  ㈡陳錦艷等7人乃起訴請求損害賠償，經本院以105年重訴字第2
    60號判決原告、南泓公司、楊政忠應連帶給付陳錦艷新臺幣
    （下同）1,855,051元、高彩燕1,740,884元、崔小玲263,64
    8元；經本院以106年度消字第6號判決原告、南泓公司、楊
    政忠應連帶給付林莉觀450,000元、許文進450,000元；經本
    院以105年消字第6號判決原告、南泓公司、楊政忠應連帶給
    付陳金木2,712,348元、盧郭秀玉2,932,044元。前揭3件訴
    訟經上訴至臺灣高等法院臺南分院（下稱臺南高分院），兩
    造和解，原告已給付陳錦艷633,400元、高彩燕600,000元、
    崔小玲87,883元、林莉觀87,883元、許文進87,883元、陳金
    木725,000元、盧郭秀玉725,000元，共計2,947,049元。
  ㈢爰依民法第184條、第185條、第227條，及公司法第23條規定
    ，請求楊政忠、吳南雄、南泓公司負連帶賠償責任。
  ㈣聲明：楊政忠、吳南雄、南泓公司應連帶給付原告2,947,049
    元，及自起訴狀繕本送達翌日起至清償日止，按年息百分之
    5計算之利息；願供擔保，請准宣告假執行。
二、被告答辯：
  ㈠侵權行為、不完全給付均已罹於消滅時效：系爭建物於105年
    2月6日因地震倒塌，縱認被告有施工瑕疵，原告當時即知損
    害發生，況系爭建物倒塌原因業經臺南市土木技師公會於10
    5年6月間作成鑑定報告，則原告之侵權行為損害賠償請求權
    已罹於2年之消滅時效。又系爭建物於83年10月13日取得使
    用執照，交付予原告及訴外人使用長達22年之久，本件契約
    關係之不完全給付損害賠償請求權亦已罹於消滅時效。
  ㈡本院105年重訴字第260號判決、106年度消字第6號判決、105
    年消字第6號判決均認原告為實際出資人及起造人，應依建
    築法第39條規定負起造人責任，顯見原告就上開案件之侵權
    行為損害賠償責任，係本於建築法第39條規定而來，與吳南
    雄、南泓公司、楊政忠無涉。
  ㈢本件兩造於臺南高分院分別與陳錦艷等7人達成訴訟上和解，
    原告與南泓公司、楊政忠亦同意各自分擔連帶債務之比例，
    原告於調解時特別表示就和解條件與南泓公司、楊政忠不負
    連帶之責，換言之，本件兩造與陳錦艷等7人和解時，同時
    已就責任分攤比例達成共識，原告現另訴主張吳南雄、南泓
    公司、楊政忠應負連帶賠償之責，顯屬無理。
  ㈣系爭建物係由南泓公司承攬興建，吳南雄當時固為南泓公司
    之法定代理人，然其所負責之業務多係代表南泓公司尋找客
    戶、簽訂契約、收取價款，並未實際參與系爭建物之興建、
    承造及施工。系爭建物工地現場管理人實為南泓公司員工林
    淵（93年間已過世），吳南雄僅偶爾至工地現場，實難謂吳
    南雄於執行業務時有何違反法令之行為。另本院105年度重
    訴字第260號、105年度消字第6號判決均認定吳南雄並非侵
    權行為人，原告依公司法第23條請求吳南雄與南泓公司連帶
    負賠償之責，亦無理由。
  ㈤並聲明：原告之訴駁回；如受不利判決，願供擔保請准宣告
    免為假執行。
三、兩造不爭執事項
  ㈠原告於81年間擇定改制前之臺南縣〇〇鄉〇〇〇段〇〇〇〇之〇、〇〇〇〇
    之〇、〇〇〇〇之〇〇、〇〇〇〇之〇〇地號土地，單獨出資委由楊政忠
    為設計人及監造人、南泓公司為承造人【南泓公司當時之法
    定代理人為吳南雄，南泓公司已於107年9月20日為解散登記
    ，清算人為吳南雄】，興建地下1層、地上7層之構架式鋼筋
    混凝土造建築物（即系爭建物）。系爭建物於82年1月18日
    申報開工，83年2月5日申報完工，經前臺南縣政府工務局於
    83年10月13日核發(83)南工使字第4474號使用執照，系爭建
    物地下室為停車場，1、2樓為店鋪住宅、3至7樓為集合住宅
    ，取名為「幸福大樓」。
  ㈡原告為系爭建物地下1樓、1樓、2樓、7樓之登記起造人及所
    有權人；陳古桂香為系爭建物3樓、4樓之登記起造人及所有
    權人；陳麗娟為系爭建物5樓之登記起造人及所有權人；陳
    麗貞為系爭建物6樓之登記起造人及所有權人。
  ㈢系爭建物因105年2月6日上午3時57分美濃大地震而塌陷不能
    使用，嗣於105年3月1日經臺南市政府完成地面層拆除、地
    下層回填而滅失。
  ㈣系爭建物經臺南市政府工務局於105年2月15日委由臺南市土
    木技師公會鑑定倒塌原因，鑑定意見認：主鋼筋拉力強度不
    足…，系爭建物設計時無進行動力分析，故原設計梁、柱配
    筋結果未能反應軟層效應，…應有偷工減料、未按圖施工或
    違背建築技術成規之情形（見系爭土木技師公會鑑定報告書
    第12頁）。
  ㈤陳錦艷、高彩燕、崔小玲因系爭建物毀損滅失乙情，於105年
    8月26日對陳春風、陳古桂香、陳麗娟、陳麗貞、楊政忠、
    南泓公司、吳南雄起訴請求損害賠償，由本院以105年度重
    訴字第260號受理，原告於105年9月21日收受起訴狀繕本，
    本院於107年12月28日判決如附表。
  ㈥本院105年度重訴字第260號事件審理時，曾囑託社團法人臺
    南市建築師公會進行鑑定，鑑定意見認系爭建物之材料在工
    地之施工品質有未符設計要求之疑慮（下稱系爭建築師公會
    鑑定報告書）。
  ㈦林莉觀、許文進因系爭建物毀損滅失乙情，於106年6月23日
    對原告、陳古桂香、陳麗娟、陳麗貞、楊政忠、南泓公司、
    吳南雄起訴請求損害賠償，由本院以106年度消字第6號受理
    ，原告於106年6月30日收受起訴狀繕本，本院於108年4月25
    日判決如附表。
  ㈧陳金木、盧郭秀玉因系爭建物毀損滅失乙情，於105年11月24
    日對原告、陳古桂香、陳麗娟、陳麗貞、楊政忠、南泓公司
    、吳南雄起訴請求損害賠償，由本院以105年度消字第6號受
    理，原告於105年12月7日收受起訴狀繕本，本院於108年5月
    21日判決如附表。
  ㈨原告已依附表所示和解、調解內容給付共2,947,049元。
  ㈩原告、陳古桂香、陳麗娟起訴主張：系爭建物倒塌，致原告
    所有之〇〇大樓地下〇樓、〇樓、〇樓之〇、〇樓之〇房屋及屋內家
    具設備毀損；陳古桂香所有之〇〇大樓〇樓之〇房屋及屋內家具
    設備毀損；陳麗娟所有之〇〇大樓〇樓之〇房屋及屋內家具設備
    毀損，起訴請求楊政忠、南泓公司、吳南雄連帶賠償房屋及
    屋內家具設備毀損之損失，並給付懲罰性賠償金等語。由本
    院以106年度消字第3號事件受理，本院於109年3月26日判決
    ：南泓公司、楊政忠應依民法第184條第2項、第185條第1項
    前段，連帶賠償原告10,680,110元、陳古桂香1,650,985元
    、陳麗娟1,650,985元。原告、陳古桂香、陳麗娟對敗訴部
    分部分不服提起上訴。
四、得心證之理由：
  ㈠侵權行為損害賠償請求權部分（即民法第184條、第185條、
    公司法第23條部分）：
  ⒈按因故意或過失，不法侵害他人之權利者，負損害賠償責任
    。故意以背於善良風俗之方法，加損害於他人者亦同。違反
    保護他人之法律，致生損害於他人者，負賠償責任。但能證
    明其行為無過失者，不在此限；因侵權行為所生之損害賠償
    請求權，自請求權人知有損害及賠償義務人時起，2年間不
    行使而消滅，自有侵權行為時起，逾10年者亦同。民法第18
    4條、第197條第1項分別定有明文。又關於侵權行為損害賠
    償請求權之消滅時效，應以請求權人知悉損害及賠償義務人
    時起算，其中所稱之知有損害，應以知悉何項損害者稱之，
    但對於所受損害範圍之認知與否應無影響其成立，亦即縱後
    有生損害額變更，消滅時效仍無影響。
  ⒉查系爭建物於「105年2月6日」塌陷（見不爭執事項㈢）；臺
    南市政府工務局於「105年2月15日」委由臺南市土木技師公
    會鑑定倒塌原因，臺南市土木技師公會「105年6月3日」鑑
    定報告記載：主鋼筋拉力強度不足…，系爭建物設計時無進
    行動力分析，故原設計梁、柱配筋結果未能反應軟層效應，
    …應有偷工減料、未按圖施工或違背建築技術成規之情形（
    見不爭執事項㈣）；陳錦艷、高彩燕、崔小玲因系爭建物毀
    損滅失乙情，於「105年8月26日」對本案兩造起訴請求損害
    賠償，由本院以105年度重訴字第260號受理（參附表編號1
    至3），原告於「105年9月21日」收受起訴狀繕本，該案審
    理時，曾囑託社團法人臺南市建築師公會進行鑑定，臺南市
    建築師公會「107年7月5日」鑑定意見認系爭建物之材料在
    工地之施工品質有未符設計要求之疑慮（見不爭執事項㈥）
    ；陳金木、盧郭秀玉因系爭建物毀損滅失乙情，於「105年1
    1月24日」對本案兩造起訴請求損害賠償，由本院以105年度
    消字第6號受理（參附表編號6至7），陳春風於「105年12月
    7日」收受起訴狀繕本；林莉觀、許文進因系爭建物毀損滅
    失乙情，於「106年6月23日」對本案兩造起訴請求損害賠償
    ，由本院以106年度消字第6號受理（參附表編號4至5），原
    告於「106年6月30日」收受起訴狀繕本等節，為兩造所不爭
    執，復經本院調取105年度重訴字第260號、105年度消字第6
    號、106年度消字第6號卷宗核閱無訛，堪信為真。
  ⒊依上，本件原告於「105年2月6日」即已知悉損害及賠償義務
    人，嗣於105年6月間，即知悉系爭建物倒塌之原因，至遲再
    於「106年6月30日」已知悉陳錦艷等7人損害賠償之請求，
    原告遲至109年3月18日始提起本件訴訟（見訴字卷㈠第13頁
    ），顯已逾2年時效期間，被告援時效抗辯，拒絕原告侵權
    行為損害賠償之請求，於法即屬有據。
  ㈡依契約之法律關係請求不完全給付部分（即民法第227條部分
    ）：
  ⒈按第493條至第495條所規定定作人之權利，如其瑕疵自工作
    交付後經過1年始發見者，不得主張。工作依其性質無須交
    付者，前項1年之期間，自工作完成時起算；工作為建築物
    或其他土地上之工作物或為此等工作物之重大之修繕者，前
    條所定之期限，延為5年；承攬人故意不告知其工作之瑕疵
    者，第498條所定之期限，延為5年，第499條所定之期限，
    延為10年，民法第498條、第499條、第500條分別定有明文
    。又因可歸責於承攬人之事由，致工作有瑕疵者，定作人得
    定相當期限，請求承攬人修補之，承攬人未依限修補，或拒
    絕修補或其瑕疵不能修補者，定作人得解除契約，並得請求
    損害賠償。民法第495條所規定定作人之權利，如其瑕疵自
    工作交付後經過1年始發見者，不得主張，分別為民法第495
    條第1項、第498條第1項所明定。此乃基於承攬之性質及法
    律安定性所為之特別規定，是承攬人之工作有瑕疵時，倘定
    作人已不得依承攬章節規定行使瑕疵給付之損害賠償請求權
    及契約解除權時，自不得另依民法不完全給付之相關規定行
    使。
  ⒉南泓公司因興建系爭建物而與原告成立承攬契約關係，楊政
    忠為系爭建物設計及監造人，與原告成立委任契約關係，縱
    認系爭建物有重大瑕疵，且南泓公司故意不告知原告，揆諸
    上開規定，原告應於工作物交付後10年內行使瑕疵擔保權利
    請求損害賠償，而系爭建物於83年間取得使用執照，並移轉
    所有權予原告，堪認已交付，是原告於109年3月18日提起本
    件訴訟，已逾行使承攬契約瑕疵擔保權利之10年之除斥期間
    ，而不得依民法不完全給付之規定請求南泓公司賠償損害，
    另委任契約不完全給付之請求，亦已逾民法第125條規定行
    使期間。是被告援時效抗辯，拒絕原告不完全給付損害賠償
    之請求，於法應屬有據。
五、從而，原告依民法第184條、第185條、第227條，及公司法
    第23條等規定，請求被告連帶給付2,947,049元，及自起訴
    狀繕本送達翌日起至清償日止，按年息百分之5計算之利息
    ，均為無理由，應予駁回。又原告之訴既經駁回，則其假執
    行之聲請亦失所附麗，應併予駁回。
六、本件判決基礎已臻明確，兩造其餘攻防方法、陳述及所提證
    據，經本院審酌後，認均與判決結果不生影響，爰不逐一論
    列。
七、訴訟費用負擔之依據：民事訴訟法第78條。
中　　華　　民　　國　109　　年　　11　　月　　13　　日
                  民事第四庭    法  官　王淑惠
以上正本係照原本作成。
如對本判決上訴，須於判決送達後20日內向本院提出上訴狀。
如委任律師提起上訴者，應一併繳納上訴審裁判費。
中　　華　　民　　國　109　　年　　11　　月　　13　　日
                                書記官　洪凌婷


編號  門 牌 號 碼 Ⅰ所有權人Π美濃大地震時之所有權人   訴訟情形  1 〇〇大樓〇樓之〇 Ⅰ陳古桂香Π陳錦艷（83年間向陳春風、陳古桂香購得） △本院105年度重訴字第260號判決要旨： ⒈系爭建物於美濃地震後倒塌，係因系爭建物有鋼筋強度、混凝土強度未合於設計之CNS標準，未按設計施作之情，難謂符合當時科技或專業水準可合理期待之安全性。楊政忠、南泓公司應負侵權行為責任。 ⒉系爭建物實際起造人應為陳春風，應依民法第184條第2項負侵權行為責任。 ⒊吳南雄雖為南泓公司負責人陳，但無證據證明有實際參與系爭建物之興建、承造或施工等，不負侵權行為責任。 ⒋陳古桂香、陳麗娟、陳麗貞未實際參與起造行為，僅名義起造人，不負侵權行為責任。 ⒌系爭建物施工瑕疵發生於00年間，然不法狀態持續至105年2月6日美濃地震發始造成外顯之損害，消滅時效自105年2月6日開始起算。 ⒍陳春風、楊政忠、南泓公司應連帶給付陳錦艷房損及財損1,855,051元、高彩燕房損及財損1,740,884元、崔小玲財損263,648元；楊政忠、南泓公司應連帶給付陳錦艷懲罰性賠償金392,815元、高彩燕懲罰性賠償金278,648元、崔小玲懲罰性賠償金263,648元。  △陳春風、楊政忠、南泓公司提起上訴；陳錦艷、高彩燕、崔小玲提起附帶上訴，由臺灣高等法院臺南分院以108年度重上字第28號事件受理，嗣兩造108年7月16日和解、108年7月31日調解成立，要旨： ⒈陳春風給付陳錦艷633,400元、高彩燕600,000元。 ⒉政忠、南泓公司連帶給付陳錦艷1,266,800元、高彩燕1,200,000元。 ⒊陳春風、楊政忠、南泓公司分別給付崔小玲87,883元。  2 〇〇大樓〇樓之〇 Ⅰ陳古桂香Π高彩燕（101年間向訴外人黃月娥購得）   3 〇〇大樓〇樓之〇 Ⅰ陳春風Ⅱ陳春風嗣出租予崔小玲   4 〇〇大樓〇樓之〇 Ⅰ陳古桂香Ⅱ陳古桂香嗣出租予林莉觀 △本院106年度消字第6號判決要旨： ⒈系爭建物於美濃地震後倒塌，係因系爭建物有鋼筋強度、混凝土強度未合於設計之CNS標準，未按設計施作之情形，謂符合當時科技或專業水準可合理期待之安全性。 ⒉陳春風、、陳古桂香、陳麗娟、陳麗貞均列名為系爭建物起造人，南泓公司為系爭建物承造人，楊政忠為系爭建物監造人，吳南雄為南泓公司負責人，其等設計、生產、製造、、經銷之系爭建物，有未按設計施作，不符合當時科技或專業水準可合理期待安全性之情形，依消保法第7條、民法第1 84條第2項、第185條第1項規定，應連帶賠償林莉觀、許文進各45萬元。 △陳春風、陳古桂香、陳麗娟、陳麗貞、楊政忠、南泓公司、吳南雄提起上訴，由臺灣高等法院臺南分院以108年度消上易字第4號事件受理，嗣兩造108年8月16日和解成立，要旨： ⒈春風、陳古桂香、陳麗娟、陳麗貞連帶給付林莉觀87,883元、許文進87,883元。 ⒉政忠給付林莉觀87,883元、許文進87,883元。 ⒊南泓公司、吳南雄連帶給付林莉觀87,883元、許文進87,8 83元。  5 〇〇大樓〇樓之〇 Ⅰ陳春風Ⅱ陳春風嗣出租予許文進   6 〇〇大樓〇樓之〇 Ⅰ陳麗娟Ⅱ盧郭玉秀（83年間由配偶向陳麗娟購得） △本院105年度消字第6號判決要旨： ⒈爭建物於美濃地震後倒塌，係因系爭建物有鋼筋強度、混凝土強度未合於設計之CNS標準，未按設計施作之情形，難謂符合當時科技或專業水準可合理期待之安全性。楊政忠、南泓公司應依民法第184條第2項負侵權行為責任。 ⒉系爭建物實際起造人應為陳春風，應依民法第184條第2項負侵權行為責任。 ⒊南雄雖為南泓公司負責人，但無證據證明有實際參與系爭建物之興建、承造或施工等，不負侵權行為責任。 ⒋陳古桂香、陳麗娟、陳麗貞未實際參與起造行為，僅名義起造人，不負侵權行為責任。 ⒌陳春風、楊政忠、南泓公司連帶給付陳金木2,712,348元、盧郭秀玉2,932,044元。 ⒍楊政忠、南泓公司連帶給付陳金木45萬元、盧郭秀玉45萬元。 △陳春風、楊政忠、南泓公司提起上訴，由臺灣高等法院臺南分院以108年度消上字第6號事件受理，嗣兩造108年12月31日和解，要旨： ⒈陳春風給付陳金木725,000元、盧郭秀玉725,000元。 ⒉楊政忠、南泓公司連帶給付陳金木97萬元、盧郭秀玉107萬元。  7 〇〇大樓〇樓之〇 Ⅰ陳麗貞Ⅱ陳金木（82年間向陳麗貞購得）